臺灣高等法院刑事裁定
111年度毒抗字第984號
抗  告  人
即  被  告  黃琮彬


上列抗告人即被告因違反毒品危害防制條例案件（偵查案號：11
1年度毒偵字第1519號），經檢察官聲請送觀察、勒戒（111年度
聲觀字第425號），不服臺灣士林地方法院中華民國111年10月20
日裁定（111年度毒聲字第479號），提起抗告，本院裁定如下：
    主  文
抗告駁回。
    理  由
一、檢察官聲請意旨略以：被告黃琮彬基於施用第二級毒品甲基
    安非他命之犯意，於民國111年7月24日20時許，在新北市汐
    止區火車站停車場某處，施用甲基安非他命1次，嗣於同日
    經警採其尿液送驗，結果呈安非他命、甲基安非他命陽性反
    應，而查悉上情。爰聲請裁定將被告送勒戒處所觀察、勒戒
    等語。
二、原裁定意旨略以：聲請意旨所載施用第二級毒品犯行，經被
    告於偵訊時坦承不諱，其為警採集尿液送驗結果，確呈安非
    他命及甲基安非他命陽性反應，有新北市政府警察局汐止分
    局長安派出所勘察採證同意書、新北市政府警察局受採集尿
    液檢體人姓名及檢體編號對照表、台灣尖端先進生技醫藥股
    份有限公司111年8月9日濫用藥物檢驗報告（尿液檢體編號
    ：M0000000）在卷可稽（見毒偵卷第57、59、113頁），是
    被告施用甲基安非他命犯行，堪可認定。被告前曾因施用毒
    品案件，經臺灣士林地方法院以100年度毒聲字第299號送勒
    戒處所觀察、勒戒，於101年5月8日因無繼續施用傾向而釋
    放出所，經臺灣士林地方檢察署檢察官以101年度毒偵緝字
    第47號為不起訴處分確定，其後未再因施用毒品案件，受觀
    察、勒戒或強制戒治等情，有臺灣高等法院被告前案紀錄表
    附卷可考（見原審卷第7至12頁），足認被告本件所犯距其
    最近1次觀察、勒戒或強制戒治執行完畢釋放後，已逾3年，
    依法即應再予觀察、勒戒或緩起訴之附命戒癮治療。被告另
    犯公共危險案件，經臺灣士林地方法院甫於111年9月12日以
    111審交簡字第276號判處有期徒刑6月，符合毒品戒癮治療
    實施辦法及完成治療認定標準第2條第2項第1款規定，有不
    適合為附命完成戒癮治療之緩起訴處分之情事，復依卷內事
    證，聲請人並無違法或裁量濫用之瑕疵可指，是本件聲請於
    法核無不合。從而，檢察官聲請將被告送觀察、勒戒，為有
    理由，自予准許，爰裁定被告應送勒戒處所觀察、勒戒，期
    間不得逾2月等語。　　
三、抗告意旨略以：被告過去曾經觀察、勒戒成功，已經10年未
    曾施用毒品，本次係逢母喪，因思親痛苦，一時情緒低落而
    觸法；被告有正常工作，方能按期清償房貸及協助扶養2名
    姪女，一旦接受勒戒，將無法正常工作，連工作都會沒有，
    貸款也無法清償，哥哥一家生活也會陷入困境，請給予被告
    機會，另作成准予戒癮治療之裁定等語。
四、按毒品危害防制條例所規定之觀察、勒戒處分，其立法意旨
    在幫助施用毒品者戒除毒癮，該處分之性質非為懲戒行為人
    ，而係為消滅行為人再次施用毒品之危險性，目的在戒除行
    為人施用毒品之身癮及心癮措施；觀察、勒戒係導入一療程
    觀念，針對行為人將來之危險所為預防、矯治措施之保安處
    分，以達教化與治療之目的，可謂刑罰之補充制度，從而毒
    品危害防制條例本身所規定之觀察、勒戒及強制戒治等保安
    處分，雖兼具自由刑之性質，卻有刑罰不可替代之教化治療
    作用，且觀察、勒戒既屬用以矯治、預防行為人反社會性格
    ，而具社會保安功能之保安處分，當無因行為人之個人或家
    庭因素而免予執行之理，是毒品危害防制條例規定之觀察、
    勒戒處分係屬強行規定，倘有施用毒品之行為，除檢察官審
    酌個案情形，依同條例第24條第1項為附命完成戒癮治療之
    緩起訴處分，可排除適用外，凡經檢察官聲請，法院原則上
    應予尊重，僅得依法裁定令入勒戒處所觀察、勒戒，以查其
    是否仍有施用毒品傾向，並據以斷定幫助行為人徹底戒毒之
    方法，法院尚無自由斟酌以其他方式替代之權，且戒癮治療
    係基於防制毒品危害之刑事政策，及毒品危害防制條例第24
    條鑑於對若干施用毒品者，若僅施以徒刑不足以斷絕毒癮之
    規範本旨，使檢察機關與衛生主管機關合作，由檢察官審酌
    個案情形，援引毒品危害防制條例第24條，改以緩起訴處分
    方式轉介毒品施用者前往醫療院所治療，惟是否給予被告為
    附命完成戒癮之緩起訴處分，屬檢察官依法行使之裁量職權
    。再按，刑事訴訟法第253條之2第1項第6款規定之緩起訴處
    分，其適用戒癮治療之種類、實施對象、內容、方式、執行
    醫療機構或其他機構與其他相關事項之辦法及完成戒癮治療
    之認定標準，由行政院定之，毒品危害防制條例第24條第4
    項定有明文，行政院乃依上開授權訂定「毒品戒癮治療實施
    辦法及完成治療認定標準」，於110年4月29日修正發布全文
    ，自110年5月1日施行，該標準第2條第2項規定：「被告有
    下列情事之一時，不適合為附命完成戒癮治療之緩起訴處分
    。但無礙其完成戒癮治療之期程者，不在此限：一、緩起訴
    處分前，因故意犯他罪，經檢察官提起公訴或判決有罪確定
    ......。」衡諸上開標準尚屬明確，且符合公平原則，亦未
    限制執行檢察官得斟酌個案情形為附命完成戒癮治療之緩起
    訴處分，而無過度剝奪檢察官視個案裁量之空間，基於公平
    原則，自得以該標準作為檢察官處理個案時之參考依據。
五、經查：
　㈠被告於上開時、地施用甲基安非他命1次之事實，業據被告於
    警詢、檢察官訊問時坦承不諱（見毒偵卷第23、89頁），其
    為警採集尿液送驗結果，確呈安非他命及甲基安非他命陽性
    反應，有新北市政府警察局汐止分局長安派出所勘察採證同
    意書、新北市政府警察局受採集尿液檢體人姓名及檢體編號
    對照表、台灣尖端先進生技醫藥股份有限公司111年8月9日
    濫用藥物檢驗報告（尿液檢體編號：M0000000）在卷可稽（
    見毒偵卷第57、59、113頁），是被告之自白核與事實相符
    ，其施用第二級毒品甲基安非他命之犯行，應甚明確，可以
    認定。
  ㈡被告前因施用毒品案件，經送觀察、勒戒後，認無繼續施用
    毒品之傾向，於101年5月8日執行完畢釋放出所，有本院被
    告前案紀錄表附卷可稽，是本件被告所為前揭施用甲基安非
    他命犯行，距其最近一次因犯施用毒品罪經觀察、勒戒執行
    完畢釋放之日已逾3年，依毒品危害防制條例第1項至第3項
    規定，即應再令觀察、勒戒。又被告另涉公共危險案件，經
    臺灣士林地方法院於111年9月12日以111審交簡字第276號判
    處有期徒刑6月確定，已於111年11月3日分案執行，亦有本
    院被告前案紀錄表可稽，符合毒品戒癮治療實施辦法及完成
    治療認定標準第2條第2項第1款規定不適合為附命完成戒癮
    治療之緩起訴處分之情事，則檢察官依相關卷證資料本其裁
    量權，認被告已有不適合為附命完成戒癮治療之緩起訴處分
    之情形，而聲請原審裁定將被告送勒戒處所觀察、勒戒，於
    法並無不合。
  ㈢本院審核上開卷證資料，認原審依檢察官之聲請，裁定被告
    施用第二級毒品，應送勒戒處所觀察、勒戒，並無違誤。被
    告並未提出任何證據證明其係於犯罪未發覺前，已自動向行
    政院衛生署指定之醫療機構請求治療，自無毒品危害防制條
    例第21條第1項規定適用之餘地。又毒品危害防制條例第24
    條規定，檢察官是否給予被告戒癮治療之機會，核屬檢察官
    之職權，已如前述，本件檢察官依毒品戒癮治療實施辦法及
    完成治療認定標準，未改以緩起訴處分方式轉介被告前往醫
    療院所治療（即「檢察官依職權給予被告為附命完成戒癮治
    療之緩起訴處分」），尚無違法或裁量濫用之瑕疵可指，法
    院自應予以尊重；至被告家庭、生活情況，依據前開說明，
    均非得主張免予觀察、勒戒之正當事由。 
  ㈣綜上，本件抗告主張前揭情狀，請求撤銷原裁定，改以戒癮
    治療等情，核無理由，應予駁回。　　　　
據上論斷，應依刑事訴訟法第412條，裁定如主文。　　
中　　華　　民　　國　　111 　年　　11　　月　　9 　　日
                  刑事第二十庭  審判長法　官  吳淑惠
                                      法  官  王惟琪
                                      法  官  吳祚丞
以上正本證明與原本無異。
不得再抗告。
                                      書記官  楊宜蒨
中　　華　　民　　國　　111 　年　　11　　月　　10　　日